【裁判字號】    97,訴,196
【裁判日期】    970229
【裁判案由】    偽造文書等
【裁判全文】
臺灣板橋地方法院刑事判決               97年度訴字第196號
公  訴  人  臺灣臺北地方法院檢察署檢察官
被      告  甲○○
上列被告因偽造文書等案件，經臺灣臺北地方法院檢察署檢察官
向臺灣臺北地方法院提起公訴（96年度偵緝字第2196號），嗣由
該法院於96年11月30日以96年度訴字第號1425號判決管轄錯誤，
移送本院審理，被告於本院準備程序中為有罪之陳述，經合議庭
裁定由受命法官獨任進行簡式審判程序審理，判決如下：
    主    文
甲○○故買贓物，處拘役伍拾日，如易科罰金，以銀元佰元即
新臺幣玖佰元折算壹日；又行使偽造私文書，足以生損害於他人
，處有期徒刑月，如易科罰金，以銀元佰元即新臺幣玖佰元
折算壹日。扣案「出售證明書」立書人簽名欄位上之偽造「陳文
騫」署押枚沒收。
    事    實
一、甲○○明知某真實姓名、年籍均不詳之成年男子所持有之行
    動電話（廠牌：諾基亞、型號：8250、序號：00000-00000-
    00000 號，係莊禕琳所有，於民國90年8 月1 日14時許，在
    臺北市○○○路○ 段102 號8 樓之1 發現失竊）為來源不明
    之贓物，猶於90年8 月1 日傍晚，在台北縣永和市○○路SO
    GO百貨旁之樂華夜市路邊攤，向前開男子予以故買；復於同
    日23時許，將該手機以新臺幣5000元之代價售予不知情之徐
    子超（所涉故買贓物罪嫌，業經臺灣臺北地方法院檢察署檢
    察官以95年度偵字第8138號為不起訴處分），併為使徐子超
    誤信該行動電話來源及其功能一切正常，遂未經「陳文騫」
    同意或授權，即逕偽以「陳文騫」名義，偽造表明「陳文騫
    」於斯時，出售前開手機與徐子超，該手機來源及功能一切
    正常等意旨之「出售證明書」私文書，並於其上之立書人簽
    名欄偽造「陳文騫」之簽名1 枚，且蓋上自己左手拇指印2
    枚後，持交徐子超而行使之，致生損害於「陳文騫」；其後
    ，經警將前開「出售證明書」立書人簽名欄位上之指印送請
    內政部警政署刑事警察局進行指紋鑑定，查悉與該局檔存之
    甲○○指紋卡左拇指指紋相符，因悉上情。
二、案經臺北市政府警察局移請臺灣臺北地方法院檢察署檢察官
    偵查後起訴，惟經臺灣臺北地方法院判決管轄錯誤，移送本
    院審理。
    理    由
一、認定犯罪事實所憑之證據及理由：
    訊據被告對上揭犯罪事實於本院審理時自白不諱，與證人即
    被害人莊禕琳、同案被告徐子超於警詢證述等語，核無不合
    ；此外，並有莊禕琳出具之贓物認領保管單、內政部警政署
    刑事警察局90年11月20日（九十）刑紋字第218429號鑑驗書
    、偽造之「陳文騫」名義「出售證明書」等在卷可稽，堪信
    被告上開自白應與事實相符，可以採信，本件事證已臻明確
    ，被告犯行足以認定。
二、新舊法比較：
(一)、刑法第2 條：
    查被告行為後，刑法第2 條第1 項業於94年2 月2 日以華總
    一義字第09400014901 號令修正公布，並自95年7 月1 日起
    施行；修正後刑法第2 條第1 項規定，已將新舊法律適用之
    「從新從輕」原則，改採「從舊從輕」原則，而此規定僅係
    規範行為後法律變更所生新舊法律比較適用之準據法，並非
    實體刑罰法律，自不生行為後法律變更之比較適用之問題，
    應逕行適用新法第2 條第1 項之規定。
(二)、刑法第41條：
    刑法第41條有關易科罰金之規定，因屬科刑規範事項之變更
    ，其折算標準為裁判時所應諭知，自有就新舊法規定比較之
    必要，而修正前刑法第41條第1 項前段規定：「犯最重本刑
    為5 年以下有期徒刑以下之刑之罪，而受6 個月以下有期徒
    刑或拘役之宣告，因身體、教育、職業、家庭之關係或其他
    正當事由，執行顯有困難者，得以1 元以上3 元以下折算1
    日，易科罰金」，是被告行為時之易科罰金折算標準，依修
    正前罰金罰鍰提高標準條例第2 條前段規定（現已刪除），
    就其原定數額提高為100 倍折算1 日，則被告行為時之易科
    罰金折算標準，應以銀元300 元折算1 日，經折算為新臺幣
    後，應係以新臺幣900 元折算為1 日。修正後刑法第41條第
    1 項前段則規定：「犯最重本刑為5 年以下有期徒刑以下之
    刑之罪，而受6 個月以下有期徒刑或拘役之宣告者，得以新
    臺幣1,000 元、2,000 元或3,000 元折算1 日，易科罰金」
    ，比較修正前、後之易科罰金折算標準，以行為時即修正前
    之規定，較有利於被告。
(三)、綜上所述，並依諸「新舊刑法關於刑之規定，雖同採從輕主
    義，係適用最有利於行為人之法律，既曰法律，自較刑之範
    圍為廣，比較時應就罪刑有關之共犯、未遂犯、連續犯、牽
    連犯、結合犯以及累犯加重、自首減輕、暨其他法定加減原
    因、與加減例等一切情形，綜其全部之結果，而為比較，再
    適用有利於行為人之法律處斷」（參照最高法院24年上字第
    4634號判例要旨）及修正後刑法第2 條第1 項前段、後段規
    定之「從舊、從輕」原則，爰依整體比較結果，一體適用被
    告行為後、95年7 月1 日修正施行前之刑法相關規定及罰金
    罰鍰提高標準條例第1 條前段、該條例廢止前第2 條規定，
    予以論處。
三、應適用之法律、科刑審酌事由及沒收物之處理：
(一)、核被告所為，係犯刑法第349 條第2 項之故買贓物罪、同法
    第216 條、第210 條之行使偽造私文書罪；其偽造署押乃偽
    造私文書之階段行為，偽造私文書行為，則為其後行使之高
    度行為所吸收，均不另論罪。至其前開所犯2 罪間，犯意各
    別、行為互殊，應與分論併罰。
(二)、爰審酌被告素行狀況及犯罪之動機、目的、手段、所生危害
    及犯後坦承犯行態度良好等一切情狀，就其前開所犯2 罪，
    分別量處如主文所示之刑，並均依修正前刑法第41條第1 項
    前段規定，各諭知如易科罰金之折算標準。末查，本條例施
    行前，經通緝而未於中華民國96年12月31日以前自動歸案接
    受偵查、審判或執行者，不得依本條例減刑，中華民國九十
    六年罪犯減刑條例第5 條定有明文，是如於96年7 月16日前
    開減刑條例施行前經通緝，而未於96年12月31日以前自動歸
    案者，自不得依上該條例減刑；茲被告本件犯罪之時間雖係
    在96年4 月24日以前，且所犯之罪亦無中華民國96年罪犯減
    刑條例第3 條所列情形，然其乃於偵查中之中華民國96年罪
    犯減刑條例96年7 月16日「施行前」之91年12月10日即遭通
    緝，並在該減刑條例「施行後」之96年9 月7 日始遭緝獲，
    有臺灣台北地方法院檢察署通緝書、撤銷通緝書、台灣高等
    法院通緝紀錄表等在卷可參，依諸中華民國96年罪犯減刑條
    例第5 條規定，即不得予以減刑，併此敘明。
(三)、扣案「出售證明書」立書人簽名欄位上之偽造「陳文騫」署
    押3 枚（簽名1 枚、指印2 枚，計有署押3 枚），應依刑法
    第219 條第1 項規定，併為宣告沒收，附此敘明。
據上論斷，應依刑事訴訟法第273 條之1 第1 項、第299 條第1
項前段，刑法第2 條第1 項前段、刑法第349 條第2 項、第216
條、第210 條、第219 條，修正前刑法第41條第1 項前段，罰金
罰鍰提高標準條例第1 條前段、廢止前罰金罰鍰提高標準條例第
2 條，判決如主文。
本案經檢察官郭季青到庭執行職務。
中    華    民    國    97    年    2    月    29    日
                  刑事第十九庭法  官  陳明偉
上列正本證明與原本無異。
如不服本判決，應於判決送達後10日內向本院提出上訴狀（應附
繕本），上訴於臺灣高等法院。
                              書記官  強梅芳
中    華    民    國    97    年    2    月    29    日


司法院資訊處製作；財團法人民間司法改革基金會備份。
